臺灣臺中地方法院刑事判決　　　　　　　　　　　　九十一年度交易字第一九五號
　　公　訴　人　臺灣台中地方法院檢察署檢察官
　　被　　　告　乙○○
　　選任辯護人　洪崇欽律師
右列被告因過失傷害案件，經檢察官提起公訴 (九十年度偵字第一九六六０號)本院
判決如左：
    主  文
乙○○因過失傷害人致重傷，處有期徒刑陸月，如易科罰金，以參佰元折算壹日。
    事  實
一、乙○○於民國九十年九月二日下午十時多許，騎乘車牌號碼ＧＸ３－四九六號機
    車，沿台中縣豐原市○○路○段，由豐原往東勢方向行駛，途經該路段與豐勢路
    九六五巷前之無號誌交岔路口時，應注意汽（機）車行駛時駕駛人應注意車前狀
    況，並隨時採取必要之安全措施及行車速度，於行經無號誌之交岔路口時，應減
    速慢行，作隨時停車之準備。且當時該處視野廣闊，依當時情形，又無不能注意
    之情形。竟疏於注意車前狀況，減速慢行，適有行人丁○○由東往西欲橫越馬路
    ，亦疏未注意左右來車，乙○○見狀煞避不及而撞擊之，致丁○○因而倒地受有
    頭部外傷合併嚴重腦挫傷之傷害經送醫開臚手術後迄目前為止，仍呈意識不清重
    度昏迷之重大難治之傷害。乙○○見肇事後，隨即託路邊攤之攤販甲○○報警，
    並於警員到達現場時，陳述肇事經過自首犯罪，而接受裁判。
二、案經檢察官指定丁○○之子丙○○擔任告訴人委請劉惠利律師訴請台中縣警察局
    豐原分局報由臺灣台中地方法院檢察署檢察官偵查起訴。
    理  由
一、訊據被告乙○○雖坦承於右揭時間騎乘上開機車行經該處，惟矢口否認涉有上述
    犯行，辯稱：伊當時騎乘機車在機車道，速度很慢，看見一個影子從伊之右側出
    來，伊就閃過去，摔倒在馬路旁，起來後發現一人倒在那邊，伊未撞到被害人丁○○，不知其為會倒地受傷，且被害人不走人行道，其有信賴原則之適用，並無
    過失云云。但查：本件車禍之經過情形，業經證人甲○○於檢察官偵查中結證稱
    ：車禍當時伊在場聽到機車倒下之聲音，伊跑過去看，發現有一女子（指被告）
    爬起來，請伊跟救護車講肇事地點，並說那人（指被害人丁○○）不知有無酒醉
    ，怎麼走那麼路中間被她「Ａ到（台語，指擦撞）」？她自己也倒了，是她比給
    伊看，伊才知道他躺在那裡，那時是晚上，被害人穿白色的衣服（指定告訴人丙○○與被告均稱當時被害人是穿淡黃色的衣服），伊就拿樹枝做記號，以他免再
    被（其他車輛）碾壓，伊心裡想為什麼警察還不到，肇事者就打電話叫一個人過
    來把車子抬離現場，抬到路旁？和交通處理的情形不符，不久救護車就來了，再
    不久警方也來了，伊就回到自己的檳榔攤等語，証述綦詳。另處理本件車禍之員
    警到達現場時，曾問及被告機車那個部分撞擊行人，被告於警訊時亦稱：機車右
    方向鏡撞到行人等語，此有警員王朝福九十年九月二十四日報告書一紙在卷足憑
    ，此外，並有道路交通事故調查表、驗傷單一紙、及現場照片附卷可稽。凡此，
    在在足以証明被告確於右揭時地駕駛機車撞擊行人丁○○，已甚明確。被告辯稱
    並未撞到被害人丁○○云云，要屬卸責之詞，殊不足採。再依卷附道路交通事故
    調查報告表所載，肇事地點斜向係豐勢路二段九六五巷之出入口，並無號誌燈之
    設置，被告駕駛機車行經上開路口如能減速慢行並注意車前狀況，當可避免本件
    車禍之發生。另本件行人即被害人丁○○係自肇事路口由東往西橫越馬路等情，
    此已据被告於警訊時所供明，是本件被告另稱被害人不走路邊人行道云云，核與
    肇事事實不符。惟被害人亦有疏於注意左右來車，與有疏失，可以認定。又所謂
    信賴原則，在道路交通事故之刑事案件上，係指參與交通之一方，遵守交通法規
    秩序，得信賴同時參與交通行為之對方或其他人，亦必會遵守交通法規秩序，不
    致有違反交通法規秩序之行為發生；惟若行為之一方對於危險結果之發生，若稍
    加注意即能認識並予避免者，仍不能免除其注意義務，即無上開原則之適用。本
    件被告既有上開過失行為，已如前述，即無信賴原則之適用，併予敘明。
二、按汽車於行經無號誌之交岔路口時，應減速慢行，作隨時停車之準備；又汽車行
    駛時駕駛人應注意車前狀況，並隨時採取必要之安全措施，道路交通安全規則第
    九十三條第一項第四款、第九十四條第三項分別定有明文。被告駕車自應注意上
    述道路交通安全規定，且依其狀況，又非不能注意，竟疏不注意為之，以致肇事
    ，致人受傷，被告顯有過失。本件車禍經送台灣省台中縣區車輛行車事故鑑定委
    員會鑑定結果，亦同此認定，有該委員會鑑定意見書及函各一份存卷可參，益見
    被告對本件車禍應負過失責任，所辯伊無過失云云，要屬卸責之詞，不足採信。
    故被告乙○○之過失行為與被害人丁○○之受傷間，具有相當因果關係，其犯行
    堪以認定。
三、查被害人丁○○因本件車禍受有頭部外傷合併嚴重腦挫傷之傷害，經送醫開臚手
    術後迄目前為止，仍呈意識不清重度昏迷之植物人狀態，有前述診斷証明書一紙
    在卷可按，自屬重大難治之傷害。故核被告所為係犯刑法第二百八十四條第一項
    後段之罪。又被告見肇事後，隨即託路邊攤之攤販甲○○報警，於警員到達現場
    時，陳述肇事經過自首犯罪，而接受裁判，此有警訊第錄及肇事現場圖附卷足憑
    ，應依自首之例減輕其刑。爰審酌被告過失程度之輕重、被害人所受傷害程度、
    本件車禍被害人與有過失、被告肇事後態度及肇事後被告迄今仍未與告訴人達成
    民事和解，取得諒解，犯後態度不佳等一切情狀，量處如主文所示之刑，並諭知
    易科罰金之折算標準，以資懲儆。
據上論斷，應依刑事訴訟法第二百九十九條第一項前段、刑法第二百八十四條第一項
後段、第六十二條前段、第四十一條第一項、罰金罰鍰提高標準條例第一條前段、第
二條，判決如主文。
中      華      民      國    九十一    年      六      月      四      日
                                      台灣台中地方法院交通法庭
                                          法  官    許 金  樹
右正本證明與原本無異。
如不服本判決，應於判決送達後十日內向本院提出上訴狀，上訴於臺灣高等法院臺中
分院(須附繕本)。
                                          書記官
中      華      民      國    九十一    年      六      月      四      日
附錄論罪科刑實體法條文：
刑法第二百八十四條第一項：
因過失傷害人者，處六月以下有期徒刑、拘役或五百元以下罰金。致重傷者，處一年
以下有期徒刑、拘役或五百元以下罰金。
(罰金部份業經提高十倍為五千元)
